【裁判字號】    92,保險,21
【裁判日期】    920610
【裁判案由】    給付保險金
【裁判全文】
臺灣臺中地方法院民事裁定  九十二年保險字第二一號
    原      告  甲○○
    送達代收人  彭慧純
    被      告  南山人壽保險股份有限公司
                          設台北市○○○路○段一四四號
    法定代理人  謝仕榮    住同.
右當事人間請求給付保險金事件，本院裁定如左：
    主      文
本件移送臺灣臺北地方法院。
    理      由
一、按對於私法人或其他得為訴訟當事人之團體之訴訟，由其主事務所或主營業所所
    在地之法院管轄，為民事訴訟法第二條第二項所明定；復按訴訟之全部或一部，
    法院認為無管轄權者，依原告聲請或依職權以裁定移送其管轄法院，同法第二十
    八條第一項亦定有明文。
二、查被告之公司名稱應為「南山人壽保險股份有限公司」，法定代理人為「謝仕榮
    」，有被告公司之基本資料查詢及保單附卷可稽，乃原告竟於起訴狀上記載被告
    之公司名稱為「南山人壽股份有限公司」，其法定代理人為「林文英」，顯屬誤
    會，惟因此係法院應依職權調查之事項，爰將被告之公司名稱及其法定代理人分
    別更正為「南山人壽保險股份有限公司」及「謝仕榮」，合先敘明。
三、本件原告起訴主張訴外人王彥程於民國九十年八月二十一日以自己為被保險人，
    向被告投保「南山新康祥終身壽險Ｂ型」、「二十年期定期壽險附約」及「南山
    新人身意外傷害保險」，前二者保額均為五十萬元，後者保額則為三百萬元，並
    指定原告為上開壽險、意外險身故保險金之受益人，嗣訴外人王彥程於九十一年
    七月五日意外死亡，依約被告即應給付受益人即原告身故保險金合計新台幣四百
    萬元，因求為命被告應如數給付，並加給法定遲延利息之判決。原告雖謂上開南
    山新康祥終身壽險契約第三十一條及南山新人身意外傷害保險第二十九條均明定
    「本契約涉訟時，約定以要保人住所所在地地方法院為管轄法院」，而要保人王
    彥程生前又住居於「台中縣梧棲鎮○○路○段四八八之四號」，故本院就本件訴
    訟有管轄權云云。惟按合意管轄者，乃當事人兩造就由一定法律關係而生之訴訟
    ，以合意定其管轄法院之謂，當事人兩造以合意定管轄法院，足生訴訟法上之效
    力，屬訴訟行為。次按保險契約為要保人與保險人所訂立之債權契約，要保人指
    定第三人為受益人者，該第三人並非契約之當事人，亦經最高法院七十六年臺上
    字第一八○號判例闡釋甚明。查原告固經已故之要保人王彥程指定為前揭保險契
    約之受益人，然終非契約之當事人，在法律上僅為單純享受權利之人，故縱令要
    保人王彥程曾於該等保險契約內與被告為前述定管轄法院之合意，亦不許原告執
    此任意擴張合意管轄規定適用之範圍，而遽認其與被告兩造間亦因此有定管轄法
    院之意思表示合致情事，以保護被告之利益。蓋本件原告與被告間是否有合意定
    管轄法院之訴訟行為，與原告依前揭保險契約是否對被告享有保險金給付請求權
    ，顯屬二事。是揆諸上開說明，原告援引本件保險契約之前揭規定，即率爾推論
    兩造間就本件訴訟已合意定本院為管轄法院，尚屬率斷，要非可採。從而，本件
    關於法院管轄之問題，仍應採「以原就被」原則，而由被告公司所在地之臺灣臺
    北地方法院管轄，玆原告向無管轄權之本院起訴，顯係違誤，爰依職權將本件移
    送於管轄之台灣台北地方法院。
四、依首開法條裁定如主文。
中      華      民      國    九十二    年      六      月      十      日
                                    臺灣臺中地方法院民事第一庭
~B法      官  吳美蒼
右為正本係照原本作成
如對本裁定抗告須於裁定送達後十日內向本院提出抗告狀
中      華      民      國    九十二    年      六      月      十      日
~B法院書記官


司法院資訊處製作；財團法人民間司法改革基金會備份。
